最高法院刑事判決　　　　　　　　　　　　　　　九十三年度台上字第四八九０號
　　上　訴　人　甲○○
右上訴人因違反山坡地保育利用條例案件，不服台灣高等法院中華民國九十年十月二
十六日第二審判決（九十年度上訴字第一一七七號，起訴案號：台灣桃園地方法院檢
察署八十六年度偵字第一二七０六號），提起上訴，本院判決如左：
    主  文
原判決撤銷，發回台灣高等法院。
    理  由
本件原判決認定坐落桃園縣龜山鄉○○○○段第五七、五八之一地號二筆土地（下稱
系爭土地），為中華民國及台灣省共有，並經行政院以民國六十八年十一月二十一日
台六八經字第一一七０一號函核定，台灣省政府以六十九年二月六日府農山字第一六
八八六七號公告為山坡地保育利用條例所稱之山坡地。上訴人甲○○分別於七十四年
五月二十九日向周阿明、七十五年三月二十一日向卓進財價購，而接手占有系爭如原
判決附圖所示Ａ部分土地使用。上訴人占有系爭土地如原判決附圖所示Ａ部分之初，
即自周阿明處取得坐落其上門牌號碼桃園縣龜山鄉大崗村下湖二三之三號地上物一棟
使用，明知系爭土地為公有山坡地，並無使用權限，竟於七十八年十月間，在其占有
之系爭如原判決附圖所示Ａ部分土地上，僱請不知上訴人並無使用權限之不詳工人，
擅自整地興建門牌號碼桃園縣龜山鄉大崗村四二鄰下湖二三之七號、二三之九號廠房
二棟，而在公有山坡地內，擅自設置工作物。迨至八十六年三月間，經系爭土地管理
機關財政部國有財產局台灣北區辦事處派員清查，發現上情等情。因而撤銷第一審科
刑判決，改判論處上訴人在公有山坡地內，擅自設置工作物罪刑，固非無見。
惟查：(一)、未經參與審理之法官參與判決者，其判決當然違背法令，刑事訴訟法第三
百七十九條第十三款定有明文。本件原審九十年十月十二日審判期日參與審理之法官
為葉麗霞、余來炎、李錦樑，有審判筆錄在卷足按。而卷附之判決正本其法官則為葉
麗霞、林勤綱、李錦樑，是顯以未經參與審理之法官林勤綱參與判決，自屬違背法令
。(二)、判決不適用法則或適用不當者，為違背法令，刑事訴訟法第三百七十八條定有
明文。又犯罪在中華民國七十九年十月三十一日以前者，除有中華民國八十年罪犯減
刑條例第三條、第五條第二項前段及第六條規定之情形外，應依同條例第二條第一項
各款之規定減刑。同條例第八條規定依本條例應減刑之罪，未經判決確定者，於裁判
時減其宣告刑。並應於判決主文同時諭知其宣告刑及減得之刑。原判決既認定上訴人
違反修正前山坡地保育利用條例第三十四條第一項在公有山坡地內擅自設置工作物罪
，其犯罪時間在七十八年十月間，所犯並非中華民國八十年罪犯減刑條例第三條所列
各罪，又無該條例第五條第二項前段及第六條規定之情形，原判決竟未依同條例第二
條第一項各款之規定減刑，自有不適用法則之違法。上訴意旨執以指摘原判決不當，
非無理由，應認原判決有撤銷發回更審之原因。又原判決不另諭知無罪部分，本乎審
判不可分原則，應併予撤銷發回，合予敘明。
據上論結，應依刑事訴訟法第三百九十七條、第四百零一條，判決如主文。
中　　　華　　　民　　　國　　九十三　　年　　　九　　　月　　 十六 　　日
                              最高法院刑事第二庭
                                  審判長法官  陳　錫　奎
                                        法官  洪　清　江
                                        法官  李　伯　道
                                        法官  花　滿　堂
                                        法官  陳　世　淙
      右正本證明與原本無異
                                              書  記  官
中　　　華　　　民　　　國　　九十三　　年　　　九　　　月　　二十二　　日
                                                                    ｍ
